【裁判字號】    97,交訴,38
【裁判日期】    971022
【裁判案由】    過失致死
【裁判全文】
臺灣彰化地方法院刑事判決              97年度交訴字第38號
公  訴  人  臺灣彰化地方法院檢察署檢察官
被      告  甲○○
選任辯護人  楊玉珍律師
上列被告因過失致死案件，經檢察官提起公訴（九十七年度偵字
第十一號），本院判決如下：
    主    文
甲○○無罪。
    理    由
一、本件公訴意旨略以：被告甲○○於民國九十六年十月二十日
    十八時五分許，騎乘車牌號碼ＨＦＭ－０二八號重型機車搭
    載女兒林鄉眠及兒子林建誠，由彰化縣二林鎮○○路○段自
    西向東行駛，本應注意汽車駕駛人駕駛車輛時，應注意車前
    狀況並隨時採取必要之安全措施，且依當時情形，天候晴、
    夜間有照明，為乾燥、無障礙物，無缺陷之柏油路面，視距
    良好，並無不能注意之情形，竟疏於注意，致在彰化縣二林
    鎮○○路○段與竹林路口，撞擊騎乘車牌號碼ＦＱ八－七八
    一號重型機車，由北往南直行穿越斗苑路之被害人丁○○，
    被害人丁○○經送醫救治，仍於九十六年十月二十三日十一
    時死亡。因認被告甲○○涉犯刑法第二百七十六條第一項過
    失致人於死罪嫌。
二、按犯罪事實應依證據認定之，無證據不得認定犯罪事實。又
    不能證明被告犯罪或其行為不罰者，應諭知無罪之判決，刑
    事訴訟法第一百五十四條第二項、第三百零一條第一項前段
    分別定有明文。次按所謂認定犯罪事實之證據，係指足以認
    定被告確有犯罪行為之積極證據而言，該項證據自須適合於
    被告犯罪事實之認定，始得採為斷罪之資料。事實之認定，
    應憑證據，如未能發現相當證據，或證據不足以證明，自不
    能以推測或擬制之方法，為裁判基礎。且認定犯罪事實所憑
    之證據，雖不以直接證據為限，間接證據亦包括在內，然而
    無論直接證據或間接證據，其為訴訟上之證明，須於通常一
    般之人均不致有所懷疑，而得確信其為真實之程度者，始得
    據為有罪之認定，倘其證明尚未達到此一程度，而有合理之
    懷疑存在而無從使事實審法院得有罪之確信時，即應由法院
    為諭知被告無罪之判決。又汽車駕駛人對於防止危險發生之
    相關交通法令之規定，業已遵守，並盡相當之注意義務，以
    防止危險發生，始可信賴他人亦能遵守交通規則並盡同等注
    意義務。若因此而發生交通事故，方得以信賴原則為由免除
    過失責任（最高法院八十四年臺上字第五三六０號判例要旨
    參照）。
三、公訴人認被告甲○○涉犯過失致死罪嫌，無非係以被害人丁○○家屬丙○○、陳信証之指述、道路交通事故現場圖、道
    路交通事故調查報告表(一)、(二)、照片、財團法人彰化基督教
    醫院非病死者司法相驗病歷摘要、勘驗筆錄、相驗屍體證明
    書、檢驗報告書、彰化縣警察局芳苑分局刑案現場勘察報告
    表、證號查詢機車駕駛人、車號查詢重型機車車籍等，為其
    主要論據。訊據被告甲○○固不否認有於上揭時、地駕車與
    被害人丁○○之機車發生碰撞，被害人因車禍不治死亡之事
    實，惟堅詞否認有何過失致死犯行，辯稱：其行車號誌為綠
    燈，時速約三十、四十公里，並有開燈，而丁○○騎乘機車
    自其左側即由北往南方向闖紅燈橫越斗苑路違規而來，且未
    開啟車燈，車後拖架也無反光標誌，其自始自終沒有看到丁○○，其無過失等語。
四、經查：
(一)證據能力部分：
    本案下列引用之供述及非供述證據，經本院依法踐行調查證
    據程序，公訴人及被告甲○○、辯護人均不爭執各該證據之
    證據能力，且亦查無依法應排除其證據能力之情形，是後述
    所引用證據之證據能力皆無疑義，合先敘明。
(二)被告甲○○駕駛ＨＦＭ－０二八號重型機車，與被害人丁○○騎乘之ＦＱ八－七八一號重型機車，於前揭時、地發生碰
    撞，被告並在現場等候警方到場等情，業據被告於警詢、偵
    訊及本院審理中陳述明確，並有道路交通事故現場圖、道路
    交通事故調查報告表(一)(二)各一份、現場及車損照片共三十五
    張在卷足稽（見臺灣彰化地方法院檢察署九十六年度相字第
    七四九號相驗卷第六至八頁、第十七至二四頁、第二九頁、
    第五九至六二頁、第七三至七八頁）；又被害人丁○○係因
    本件交通事故受傷，經送醫後不治死亡之事實，亦經臺灣彰
    化地方法院檢察署檢察官督同檢驗員相驗屬實，此有卷附該
    署檢察官勘驗筆錄、相驗屍體證明書、驗斷書、檢驗報告書
    、財團法人彰化基督教醫院非病死者司法相驗病歷摘要各一
    份、相驗照片可按（見上開相驗卷第三八頁、第四十至四八
    頁），核屬相符。
(三)按汽車行駛至交岔路口，其行進、轉彎，應遵守燈光號誌或
    交通警察之指示，遇有交通警察指揮與燈光號誌並用時，以
    交通警察之指揮為準，道路交通安全規則第一０二條第一項
    第一款定有明文。本件肇事道路為三叉路之交叉路口，路口
    有行車管制號誌，且號誌正常等情，有道路交通事故現場圖
    、道路交通事故調查報告表(一)各一份存卷可考（見上開相驗
    卷第六至七頁），是肇事路口既設有行車管制號誌，如被告
    與被害人丁○○均各照己向車道之號誌指示行進、停止，當
    無造成本案衝突碰撞之可能，應係其中一方車輛，違反行車
    管制號誌闖紅燈侵入事故路段而肇事，該闖紅燈者即為肇事
    原因，堪可認定，而此經臺灣省彰化縣區車輛行車事故鑑定
    委員會、臺灣省車輛行車事故覆議鑑定委員會鑑定結果，亦
    同此見解，有臺灣省彰化縣區車輛行車事故鑑定委員會九十
    六年十二月二十二日彰鑑字第０九六五六０二八九六號函、
    臺灣省車輛行車事故覆議鑑定委員會九十七年二月五日覆議
    字第０九七六二００四九九號函各一份附卷得參（見上開相
    驗卷第七一頁、臺灣彰化地方法院檢察署九十七年度偵字第
    十一號偵查卷第四頁）。查：
  1.經本院、臺灣彰化地方法院檢察署先後勘驗九十六年十月二
    十日十八時五分許肇事路口之監視錄影光碟結果：鏡頭並未
    拍攝到肇事路口行車號誌之變換情況，然依車流狀態判斷，
    當時斗苑路四段雙向均有車輛通行，被告行向應係綠燈，且
    被告有開車燈，而被害人車輛並未開燈，車後拖有物品，行
    進方向是由北往南橫越斗苑路，有各該勘驗筆錄足考（見本
    院卷九十七年八月二十日審判筆錄第三頁及九十七年十月八
    日審判筆錄第十四頁、上開相驗卷第六六至六七頁），且核
    與彰化縣警察局芳苑分局刑案現場勘察報告表所載被害人丁○○重機車車燈開關位置呈關閉狀態，連結後拖架無裝設反
    光標示，被告重機車車燈開關位置呈開啟狀態；被害人丁○○機車連結後拖架，由北往南闖紅燈橫越斗苑路遭被告機車
    撞擊乙節相符（見上開相驗卷第五三頁）。是自難認被告有
    未遵守燈光號誌指示行進之過失。
  2.又證人即車禍發生時在旁執行垃圾清運業務之彰化縣二林鎮
    公所清潔隊員乙○○於本院審理時到庭具結證稱：九十六年
    十月二十日下午六時許，垃圾車有經過彰化縣二林鎮○○路
    ○段，是由西往東方向行進，停在紅綠燈下面收垃圾，車禍
    發生當時垃圾車行車方向是綠燈，綠燈秒數至少有半分鐘，
    停車後沒幾秒就聽到撞擊聲等語（見本院九十七年十月八日
    審判筆錄第七至十頁），爰審酌證人乙○○與被告、被害人
    丁○○雙方均不認識，衡情當無甘冒刑事訴追之風險，而故
    意為虛偽不實陳述之理，且證人乙○○所證情節，亦與本院
    、臺灣彰化地方法院檢察署上開勘驗結果吻合，應可採信。
    是以，依前揭勘驗結果、證人乙○○證詞，足見被告在斗苑
    路四段行車方向之行車管制號誌乃係綠燈，足堪認定。
  3.再依卷附道路交通事故調查報告表(一)顯示，該路段之速限為
    時速六十公里，參酌被告迭於警詢、偵查、本院中陳稱：其
    時速約三十、四十公里，並未超速等語，則被告肇事時車速
    ，既為時速約三十、四十公里，經以時速四十公里計算，其
    每秒行進距離約為十一點一一公尺，而駕駛人一般所需之煞
    車反應時間（即自眼前發現有狀況，訊息由腦部傳達以至踩
    下煞車所需之時間）約為四分之三秒，以此計算被告駕駛車
    輛當時之反應距離（即自眼前發現有狀況，以至踩下煞車開
    始產生制動力前，該車輛行駛之距離；亦即反應時間內之車
    行距離）約為八點三三公尺；而被告始終稱：其沒有看到被
    害人丁○○就撞上了，其來不及煞車等詞，觀之道路交通事
    故現場圖記載僅有二點九公尺之刮地痕，並無煞車痕，則被
    告第一時間察覺被害人丁○○騎乘機車自其左側出現時，應
    不足八點三三公尺之距離，又當時正值入夜時分，天色已暗
    ，肇事路段照明不足，此有本院九十七年十月八日勘驗肇事
    路口監視錄影光碟結果、肇事現場照片二紙可佐（見本院卷
    九十七年十月八日審判筆錄第十四頁、上開相驗卷第十七頁
    ），況被害人丁○○騎乘之機車並未開啟頭燈，復違規闖越
    紅燈而來，則要求被告事先應察覺被害人丁○○所騎乘之機
    車，實有困難，自難認被告有何疏於注意車前狀況之過失可
    言，再者，被害人丁○○之機車，於現場亦無任何煞車痕跡
    ，顯見被害人丁○○於騎至肇事地前及肇事處，均未曾減速
    ，而係直接衝向被告原本行駛中之車道，致兩車發生碰撞。
    至被害人家屬丙○○、陳信証雖質疑被告車速過快也是肇事
    因素，然丙○○業於偵查中陳稱：渠知道時，丁○○已送到
    二林基督教醫院，渠對車禍經過不了解等語（見上開相驗卷
    第四二頁），則被害人家屬既未在肇事現場，其上揭陳述，
    尚不足為不利於被告之證據。
(四)從而，本件車禍發生時天色已暗，被害人未開啟機車大燈，
    以供其他車輛駕駛人辨識，復未遵守行車號誌闖越紅燈，而
    違規駛入被告行車之直行車道情事，應堪認定。
六、綜上所述，本案行車事故之發生，係因被害人行經上揭肇事
    地點時，未遵守行車管制號誌，竟闖越紅燈違規行駛，亦未
    有任何煞車減速之行為，且未於夜間開啟機車大燈，以供其
    他車輛駕駛人辨識，致遭依規定時速行駛於道路上而享有路
    權之被告所駕車輛撞擊。依上揭說明，被告對本案汽車交通
    事故之發生，並無任何過失可言，自不得以過失致人於死罪
    相繩。況公訴人所舉對被告不利之證據，亦尚未達到通常一
    般人均不致有所懷疑，得確信其為真實之程度，而有合理之
    懷疑存在，本院無從形成有罪之確信。此外，本院復查無其
    他積極證據足資證明被告有何公訴人所指過失致人於死之犯
    行，揆諸首揭說明，核屬不能證明被告犯罪，自應為被告甲○○無罪之諭知  。
據上論斷，應依刑事訴訟法第三百零一條第一項前段，判決如主
文。
本案經檢察官賴志盛到庭執行職務。
中    華    民    國    97    年    10    月    22    日
                      交通法庭  法  官  周  莉  菁
以上正本證明與原本無異。
如不服本判決，應於判決送達後10日內，向本院提出上訴書狀，
上訴書狀應「敘述具體上訴理由」，並按他造當事人之人數附繕
本。「切勿逕送上級法院」。
告訴人或被害人對於判決如有不服具備理由請求檢察官上訴者，
其上訴期間之計算係以檢察官收受判決正本之日期為準。
中    華    民    國    97    年    10    月    28    日
                                書記官  卓  俊  杰


司法院資訊處製作；財團法人民間司法改革基金會備份。
